【裁判字號】    92,交訴,60
【裁判日期】    920625
【裁判案由】    業務過失致死
【裁判全文】
臺灣高雄地方法院刑事判決                          九十二年度交訴字第六號
    公  訴  人  臺灣高雄地方法院檢察署檢察官
    被      告  甲○
    選任辯護人  施煜培
    選任辯護人  施承典
右列被告因業務過失致死案件，經檢察官提起公訴（九十二年度偵字第七０三號），
本院判決如左：
    主  文
甲○從事業務之人，因業務上之過失致人於死，處有期徒刑陸月，如易科罰金以參佰
元折算壹日。緩刑貳年。
    事  實
一、甲○係設於台南市○區○○路三七五號「台南汽車貨運股份有限公司」之司機，
    並考領有職業大貨車駕駛執照，以駕駛營業大貨車載貨為業，為從事駕駛業務之
    人，於民國九十一年十二月九日下午三時五分許，駕駛車號ＪＥ—二六九號營業
    大貨車，沿高雄市○○區○○街東向西方向行駛，行經該路段與高雄市○○區○
    ○街四十巷交岔路口時，本應注意車輛行駛時，駕駛人應注意車前狀況，並隨時
    採取必要之安全措施，及行經無號誌之交岔路口時，應減速慢行，作隨時停車之
    準備，且依當時天氣晴朗，日間有自然光線，路面乾燥無缺陷，視距良好，依其
    智識、能力亦無不能注意之情事，竟疏未減速慢行至隨時可以停車之狀態，並確
    認前方左右無來車，即貿然進入高雄市○○區○○街與褒揚街四十巷交岔路口，
    適有吳蕙如騎乘車號ＧＥＤ—四一二號號重型機車，沿高雄市○○區○○街四十
    巷由北向南行駛，途經上述交岔路口，亦疏未注意車輛行至無號誌之交岔路口，
    支線道車應暫停讓幹線道車先行，而貿然駛入上述交岔路口，雙方因閃煞不及，
    甲○駕駛之車號ＪＥ—二六九號營業大貨車車頭遂撞及吳蕙如騎乘之車號ＧＥＤ
    —四一二號號重型機車左側車身，吳蕙如因而人車倒地，受有顱內出血、頭部外
    傷等傷害，經送醫急救後，仍於九十一年十二月十六日晚間八時三十五分許傷重
    不治死亡。甲○於肇事後，立即委託路人報警處理，在未被有偵查犯罪職權之機
    關或公務員知悉前，於警方據報前往現場處理時，留在現場，並當場承認為肇事
    人，自首而接受裁判。
二、案經高雄市政府警察局三民第二分局報請臺灣高雄地方法院檢察署檢察官偵查起
    訴。
    理  由
一、訊據被告甲○固坦承其為台南汽車貨運股份有限公司之司機，於九十一年十二月
    九日下午三時五分許，駕駛車號ＪＥ—二六九號營業大貨車，在高雄市○○區○
    ○街與褒揚街四十巷交岔路口，與被害人吳蕙如騎乘之車號ＧＥＤ—四一二號號
    重型機車發生車禍，及被害人吳蕙如經送醫急救後，仍於九十一年十二月十六日
    晚間八時三十五分許不治死亡之事實，惟辯稱：伊在行經上述交岔路口時，已經
    有加以注意並減速慢行，是因為被害人吳蕙如突然從巷口衝出來，伊煞車不及才
    會撞上去云云；另辯護人亦稱：在無標誌或標線之市區道路，時速限制為五十公
    里，本件交通事故發生地點之高雄市○○區○○街並無速限標誌，速限應為時速
    五十公里，而觀諸道路交通事故調查報告表現場圖所示，被告車輛之煞車痕為三
    點九公尺，對照「汽車煞車距離、行車速度及道路摩擦係數對照表」折算，被告
    當時之時速應在三十公里以下，顯見被告當時已有注意車前狀況減速作隨時停車
    之準備，且本件被害人吳蕙如由高雄市○○區○○街四十巷駛出，因角度關係，
    被告必須駛至褒揚街路面始能看見被害人吳蕙如，以被告肇事後車後輪煞車痕起
    點距被害人吳蕙如車倒位置約六公尺，被告所駕駛車輛之車身長六公尺，扣除車
  尾至後輪距離一公尺，顯然被害人吳蕙如行至褒揚街路面為被告看見時，已距被
    告車約一公尺，以如此短之距離，任何人應均難以反應避免碰撞發生，是被告應
    無過失責任云云。
二、經查：
  (一)被告係於九十一年十二月九日下午三時五分許，駕駛車號ＪＥ—二六九號營業大
    貨車，在高雄市○○區○○街與褒揚街四十巷交岔路口，與被害人吳蕙如騎乘之
    車號ＧＥＤ—四一二號號重型機車發生車禍之情，業經被告供承在卷，並有高雄
    市政府警察局交通大隊交通事故談話紀錄表一紙、高雄市○○○○○道路交通事
    故調查報告表一紙、測繪道路交通事故現場草圖一紙、現場照片九幀附卷可稽；
    而被害人吳蕙如確係因本件交通事故致與被告所駕駛之上開營業大貨車發生撞擊
    ，受有顱內出血、頭部外傷之傷害，經送醫急救後，仍於九十一年十二月十六日
    晚間八時三十五分許死亡之事實，亦經臺灣高雄地方法院檢察署檢察官督同法醫
    師相驗明確，製有鑑定驗斷書、勘驗筆錄及相驗屍體證明書各一份附卷足憑，是
    被告確有於前揭時、地，駕駛營業大貨車與被害人吳蕙如騎乘之機車發生撞擊，
    及被害人吳蕙如確因本件交通事故死亡之事實，均堪認定。
  (二)又按汽車行駛時，駕駛人應注意車前狀況，並隨時採取必要之安全措施；行經彎
    道、坡路、狹路、狹橋、隧道、泥濘或積水道路、無號誌之交岔路口、道路修理
    地段或行近工廠、學校、醫院、車站、會堂、娛樂、展覽、競技等公共場所出、
    入口及其他人車擁擠處所，或因雨霧致視線不清或道路發生臨時障礙時，均應減
    速慢行，作隨時停車之準備；道路交通安全規則第九十四條第三項、第九十三條
    第一項第三款分別定有明文，此為一般駕駛人應注意並能注意之事項，本件被告
    既考領有職業大貨車駕駛執照，自難諉為不知。查，觀諸本件交通事故發生後警
    方繪製之道路交通事故調查報告表，本件交通事故發生後，被害人吳蕙如所騎乘
    之機車及被告所駕駛之車輛均係停止於高雄市○○區○○街與褒揚街四十巷交岔
    路口內，參酌雙方煞車痕及刮痕可知，兩車發生撞擊之位置即係在高雄市○○區
    ○○街與褒揚街四十巷交岔路口，輔以褒揚街四十巷之路寬僅四公尺，被告所駕
    駛之車輛並已超越褒揚街四十巷中心線位置，及雙方行進之路線、被告所駕駛車
    輛係以車頭撞擊被害人吳蕙如所騎乘之機車左側車身等情，有高雄市○○○○○
    道路交通事故調查報告表一紙、測繪道路交通事故現場草圖一紙、現場照片九幀
    在卷可參，可見被告在駕車進入前開交岔路口前，並未確實確認前方左右是否有
    來車，迨其駛入上述交岔路口後，始發覺被害人吳蕙如騎乘機車前來，然因被告
    之車速仍未減至可隨時停車之狀態，致未能立即煞停，而與被害人吳蕙如之機車
    發生撞擊，是被告確有疏未注意車前狀況及減速慢行至隨時可以停車之狀態甚明
    ，另被害人吳蕙如亦同有支線道車未讓幹線道車先行之失，亦堪認定；況依當時
    天候晴，日間有自然光線，路面無缺陷，道路無障礙物，視距良好，依其智識、
    能力亦應無不能注意之情事，被告行經肇事路段，竟疏未注意車前狀況，並隨時
    採取必要之閃避、煞停等安全措施，復未減速慢行，致其駕駛之車輛與被害人吳
    蕙如騎乘之機車發生撞擊，其有過失，至為明顯。本件經送請高雄市政府交通局
    車輛行車事故鑑定委員會鑑定及高雄市政府交通局覆議，均亦有同此認定，有高
    雄市政府交通局車輛行車事故鑑定委員會高市鑑字第九二○一○九○號鑑定意見
    書、高雄市政府交通局九十二年六月六日高市交一字第○九二○○一○六四九號
    函各一份在卷可佐。至被告雖以前開情詞置辯，然依被告及辯護人，上述交岔路
    口因角度之關係，被告必須駛至上述路口始能看見褒揚街四十巷方向之來車，則
    被告在進入前開路口前，更應減速慢行，甚至降低速度至零，以便在其甫得看見
    褒揚街四十巷方向來車之際，確實確認前方左右有無來車後，再行進入上述交岔
    路口，被告疏未為此等確認動作，已有過失可指，且縱被告行經上述交岔路口時
    ，確已有減速慢行，惟道路交通安全規則第九十三條第一項第三款所謂之減速慢
    行，係指降低時速至隨時可以煞停之狀態，被告於發現被害人吳蕙如之來車後，
    既未能立即煞停，亦可見其減速並未達隨時可以煞停之狀態，自與道路交通安全
    規則第九十三條第一項第三款之規定有所不符，是被告辯稱其駕駛行為無過失之
    詞，顯無可採，附予敘明。
  (三)再者，被害人吳蕙如因本件車禍事故死亡，與被告之過失行為間，具有相當因果
    關係一情，亦堪認定。從而，本件事證已臻明確，被告犯行，洵堪認定。
三、被告甲○係台南汽車貨運股份有限公司之司機，以駕駛營業大貨車載貨為業，係
    從事業務之人，其駕車肇事致人於死，核其所為，係犯刑法第二百七十六條第二
    項之業務過失致人於死罪。又被告於肇事後，在犯罪未被發覺前，即委託路人報
    警，並向據報前往現場處理員警主動坦承駕車肇事而自首接受裁判等情，有高雄
    市政府警察局交通大隊交通事故談話紀錄表一紙附卷可查，其對於未發覺之罪自
    首而接受裁判，應依刑法第六十二條前段規定減輕其刑。爰審酌被告以駕駛為業
    ，本應謹慎駕駛，以共維用路人之生命、財產安全，竟疏未注意車前狀況，採取
    適當安全之避讓措施，且未減速慢行，因而肇事致人於死，行為誠屬不該，惟念
    被害人吳蕙如支線道車未讓幹線道車先行為肇事主因，被告之過失僅為肇事次因
    ，復已與被害人家屬達成和解，賠償被害人家屬之損失，業據被害人家屬乙○○
    具狀陳明在卷等一切情狀，量處如主文所示之刑，以資懲儆。末查，被告前未曾
    受有期徒刑以上刑之宣告，有臺灣高等法院被告全國前案紀錄表一份在卷可參，
    其因一時疏慮，致犯本罪，經此偵審程序及罪刑之宣告，當知所惕勵，信無再犯
    之虞，本院認前開對其所宣告之刑，以暫不執行為當，併予宣告緩刑二年，以啟
    自新。
據上論斷，應依刑事訴訟法第二百九十九條第一項前段，刑法第二百七十六條第二項
、第六十二條前段、第四十一條第一項、第七十四條第一款，罰金罰鍰提高標準條例
第一條前段、第二條，判決如主文。
本案經檢察官陳碧霞到庭執行職務。
中      華      民      國    九十二    年      六      月    二十五    日
                                  臺灣高雄地方法院交通法庭
                                      法  官    曾  淑  娟
右正本證明與原本無異。
如不服本判決，應於判決送達後十日內，向本院提出上訴狀。
                                      書記官    呂  怜  勳
中      華      民      國    九十二    年      六      月    二十五    日
附錄本判決論罪科刑法條：
中華民國刑法第二百七十六條第二項
從事業務之人，因業務上之過失犯前項之罪者，處五年以下有期徒刑或拘役，得併科
三千元以下罰金。


司法院資訊處製作；財團法人民間司法改革基金會備份。
